臺灣彰化地方法院刑事判決　
111年度訴字第415號
公  訴  人  臺灣彰化地方檢察署檢察官
被      告  蔡丸吉


上列被告因傷害等案件，經檢察官提起公訴（110年度偵字第129
57號），本院判決如下：
    主    文
蔡丸吉犯侵入住宅罪，處罰金新臺幣參仟元，如易服勞役，以新
臺幣壹仟元折算壹日。又犯傷害罪，處罰金新臺幣參仟元，如易
服勞役，以新臺幣壹仟元折算壹日。應執行罰金新臺幣伍仟元，
如易服勞役，以新臺幣壹仟元折算壹日。
    犯罪事實
一、蔡丸吉認楊炎坤尚有欠款尚未清償，為要求楊炎坤還款，竟
    基於侵入住宅之犯意，於民國110年9月4日14時17分許，未
    得楊炎坤之同意，侵入楊炎坤位於彰化縣○○市○○路0段000巷
    00○0號住處客廳內，向楊炎坤追討欠款。楊炎坤見蔡丸吉情
    緒激動，隨即將蔡丸吉帶出客廳，雙方於客廳外之里長辦公
    會客室內商談時，蔡丸吉竟另基於傷害犯意，徒手推打楊炎
    坤右胸口一下，致楊炎坤受有右胸壁挫傷之傷害。
二、案經楊炎坤訴由彰化縣警察局彰化分局報告臺灣彰化地方檢
    察署檢察官偵查起訴。　
　　理  由
壹、證據能力部分：
一、被告以外之人於審判外之言詞或書面陳述，除法律有規定者
    外，不得作為證據，刑事訴訟法第159條第1項定有明文。被
    告以外之人於審判外之陳述，雖不符前4條之規定，然經當
    事人於審判程序同意作為證據，法院審酌該言詞陳述或書面
    陳述作成時之情況，認為適當者，亦得為證據。當事人、代
    理人或辯護人於法院調查證據時，知有第159條第1項不得為
    證據之情形，而未於言詞辯論終結前聲明異議者，視為有前
    項之同意，刑事訴訟法第159條之5亦有規定。查本件以下所
    引用被告以外之人於審判外之供述證據，因檢察官及被告蔡
    丸吉於本院準備程序時均表示同意有證據能力（見本院卷第
    101頁），本院審酌上開供述證據資料製作時之情況，無不
    當取供等瑕疵，認以之作為證據應屬適當，揆諸前開規定，
    本院認為前揭供述證據均應有證據能力。
二、其餘本案判決所引用之非供述證據，均係依法定程序合法取
    得，並與本案均具有關聯性，且業經本院依法踐行調查證據
    程序，檢察官及被告均同意有證據能力（見本院卷第101頁
    ），且亦查無依法應排除其證據能力之情形，是該等證據亦
    有證據能力。
貳、實體部分：　　
一、訊據被告固坦承有至告訴人楊炎坤上址住處，惟矢口否認有
    何無故侵入住宅及傷害之犯行，辯稱：我去告訴人住處50幾
    次了，每次都是這樣進去，告訴人欠我新臺幣（下同）26萬
    元，已經追討到剩11萬元未清償，是因為告訴人說我有跟他
    說過剩下的錢不用還，我才推他一下及表示並未這樣說過。
    我只有輕輕推告訴人一下，我年紀這麼大了，不可能對他造
    成傷害云云。
二、經查：
（一）無故侵入他人住宅部分： 
　　1.被告有於110年9月4日14時許，至告訴人上開住處，有巷
      口監視器錄影擷圖畫面在卷可稽（見臺灣彰化地方檢察署
      110年度偵字第12957號卷【下稱偵卷】第19至21頁）。又
      告訴人為彰化縣彰化市中山里里長，上址住處，自臨路之
      大門進入後，右手邊有一組玻璃門、紗門之推拉門，自該
      門進去後為告訴人住處之客廳，供告訴人平常起居休息之
      用，一般訪客及里民不會隨意進入；左手邊靠牆處有一長
      桌及鐵製事務櫃，為告訴人處理里民事務之公共區域，里
      民有事與里長洽詢或討論時均在該處等情，為告訴人及證
      人林小湄、林慶茂於偵查及審理中證述在卷（見偵卷第61
      、99至101頁、本院卷第121至124、125至129、130、134
      至137頁），且有現場照片在卷可參（見偵卷第25、31、3
      3頁）。堪認告訴人上址住處入門右手邊玻璃門進入後之
      客廳為私人居住之使用，為外人不得隨意進入之空間。
　　2.又被告雖於審理中最後辯稱：從大門進去後，告訴人看到
      我就出來，我並沒有進去他的客廳，我不知道告訴人為何
      說我有進去。我以前確實有去告訴人的客廳，但這次我門
      打開，告訴人就出來了云云（見本院卷第143頁）。惟查
      ，被告於警詢時陳稱：我進入告訴人的住家，入門後進入
      右手邊的客廳內，我向告訴人告知我要來追討欠款，我進
      去客廳後，告訴人看到我，就引導我到會客區洽談等語（
      見偵卷第10至11頁）；於偵查中亦供承：（檢察官問：11
      0年9月4日14時15分許，是否未經告訴人同意，進入其位
      於彰化市○○路0段000巷00○0號客廳內）是，我去那邊討錢
      ，我去他客廳，他帶我去里長辦公室等語（見偵卷第62頁
      ）；復於準備程序中也陳稱：每次都是跟本次的情形一樣
      ，都是到他家，他再帶我去他的辦公室等語（見本院卷第
      100頁），核與告訴人於警詢、偵查及本院審理中證稱被
      告是直接先進到客廳，再由告訴人引導被告至外面的會客
      區域等情相符（見偵卷第14至15、61頁、本院卷第131、1
      37至138頁）。是被告於警詢、偵查至本院準備程序，均
      坦承有進入到告訴人屋內的客廳，而非僅在會客處的公共
      區域，與告訴人之歷次證述相符，被告於審理最後始翻異
      前詞，辯稱未進入上址告訴人住處客廳云云，要屬卸責之
      詞，不足採信。
　　3.復按所謂無故侵入，係指行為人無權或無正當理由，或未
      得住屋權人之同意，而違反住屋權人之意思，以積極作為
      或消極不作為之方式進入他人之住宅或建築物，至其係公
      然或秘密、和平抑或強行為之，均非所問。而有無正當理
      由而侵入，其理由正當與否，應以客觀標準觀察，凡法律
      、道義、習慣等所應許可，而無背於公序良俗者，是可認
      為正當理由。被告雖稱告訴人尚有欠款未清償，此次係為
      向告訴人追討欠款等語，惟告訴人於警詢時已稱前已將欠
      款清償完畢，於審理中亦具結證稱並無積欠被告款項等語
      （見偵卷第15頁、本院卷第132頁）；另被告無法清楚說
      明告訴人究竟係因何原因而積欠被告款項，復無法提出相
      關證據證明其與告訴人間確實有債權債務之關係存在，是
      難認被告係有正當理由，未經告訴人同意即逕入上址告訴
      人之住處客廳，故被告無故侵入他人住宅之犯行，應堪認
      定。
（二）傷害部分：
　　1.告訴人於110年9月4日受有右胸壁挫傷乙情，有彰化基督
      教醫療財團法人彰化基督教醫院（下稱彰基醫院）110年9
      月4日診斷書、110年12日1日一一○彰基病資字第11012000
      02號函暨所附急診病歷資料影本1份附卷可稽（見偵卷第1
      7、69至79頁）。
　　2.復告訴人於警詢、偵查及本院審理中均稱：當時被告情緒
      很激動，我請他到旁邊的會客區，對方突然起身伸出右手
      拳頭，捶打我的右胸口1下（見偵卷第14、61頁、本院卷
      第131至133頁）等語，被告則於警詢、偵查、本院訊問、
      準備程序及審理中均自承有用右手推告訴人胸口一下等語
      （見偵卷第11、62至63頁，本院卷第82、100、142、144
      頁），可見被告確實有用手碰觸到告訴人右胸口，惟依卷
      內告訴人傷勢照片，無法看出被告係以拳頭捶打告訴人之
      右胸，診斷與急診病歷亦未記載該傷勢之型狀及範圍大小
      ，是無法認定被告係以拳頭捶打告訴人。然告訴人所受之
      傷勢，仍係經彰基醫院醫師親自檢視確認，非僅依告訴人
      口述傷勢逕予開立診斷證明書，該等受過專業訓練之醫護
      人員對於外傷之真假當能秉於專業之判斷辨其真偽，而後
      為妥適之醫療救護行為，是據此專業判斷而作之診斷證明
      書應無虛偽作假之可能，仍應認告訴人確受有上開傷害無
      訛。
　　3.是上開診斷書、急診病歷所示告訴人傷勢之狀況、位置及
      時間，既與告訴人所述被告對其有傷害行為而造成其傷勢
      之狀況、位置及時間，均大致相同或具有密切性，則依上
      揭說明，本院認告訴人所為指訴與此等補強證據相互利用
      之結果，已足使本件犯罪事實獲得確信，故被告傷害之犯
      行，亦應堪認定。
（三）綜上所述，被告所辯情詞，不足採信，其無故侵入他人住
      及傷害之犯行，事證明確，堪以認定，均應予依法論科。
三、論罪科刑：
（一）核被告所為，係犯刑法第306條第1項之無故侵入他人住宅
      罪，及同法第277條第1項之傷害罪。被告所犯上開2罪，
      犯意各別，行為互殊，應予分論併罰。　　　
（二）爰以行為人之責任為基礎，審酌被告因與告訴人有糾紛，
      而恣意進入他人住宅，且為傷害犯行；參以被告未能坦認
      犯行，且告訴人無和解意願，致雙方尚未能再商談和解、
      復未賠償告訴人之損害；再衡以被告侵入住宅之時間短暫
      ，及告訴人所受之傷勢輕微，暨被告自為國中畢業之智識
      程度，退休前從事女用內衣買賣，退休後現與配偶同住，
      子女均已成年，無積欠債務之生活狀況等一切情狀，分別
      量處如主文所示之刑，及定其應執行之刑，並均諭知易服
      勞役之折算標準。
據上論斷，應依刑事訴訟法第299條第1項前段，判決如主文。
本案經檢察官陳顗安提起公訴，檢察官楊閔傑、黃建銘到庭執行
職務。
中　　華　　民　　國　　111 　年　　12　　月　　14　　日
                  刑事第五庭  審判長法  官  王義閔
                                    法  官  鮑慧忠
                                    法  官  李欣恩
以上正本證明與原本無異。
如不服本判決應於收受判決後20日內向本院提出上訴書狀，並應
敘述具體理由。其未敘述上訴理由者，應於上訴期間屆滿後20日
內向本院補提理由書（均須按他造當事人之人數附繕本），切勿
逕送上級法院。
告訴人或被害人對於判決如有不服具備理由請求檢察官上訴者，
其上訴期間之計算係以檢察官收受判決正本之日期為準。
中　　華　　民　　國　　111 　年　　12　　月　　14　　日
                                     書記官  吳育嫻
附錄論罪科刑法條：
中華民國刑法第277條
傷害人之身體或健康者，處5年以下有期徒刑、拘役或50萬元以
下罰金。
犯前項之罪，因而致人於死者，處無期徒刑或7年以上有期徒刑
；致重傷者，處3年以上10年以下有期徒刑。

中華民國刑法第306條
無故侵入他人住宅、建築物或附連圍繞之土地或船艦者，處1年
以下有期徒刑、拘役或9千元以下罰金。
無故隱匿其內，或受退去之要求而仍留滯者，亦同。